臺灣高雄地方法院民事裁定　　　　　 99年度司養聲字第426號
聲　請　人
即收養人　　楊忠潔
聲　請　人
即被收養人　黃英婷
法定代理人　劉家雨
關　係　人　黃中
上列當事人間聲請認可收養子女事件，本院裁定如下：
    主  文
認可楊忠潔（男，民國○○○年○○月○日生，身分證統一編號
：Ｚ000000000號）自民國九十九年十二月十四日起收
養黃英婷（女，民國○○○年○月○日生，身分證統一編號：Ｚ
000000000號）為養女。
程序費用新臺幣壹仟元由聲請人負擔。
    理  由
一、按子女被收養時，應得其父母之同意。但有下列各款情形之
    一者，不在此限：一、父母之一方或雙方對子女未盡保護教
    養義務或有其他顯然不利子女之情事而拒絕同意。二、父母
    之一方或雙方事實上不能為意思表示，為民法第1076條之1
    第1 項所明文規定。次按，被收養者為成年人而有下列各款
    情形之一者，法院應不予收養之認可：一、意圖以收養免除
    法定義務。二、依其情形，足認收養於其本生父母不利。三
    、有其他重大事由，足認違反收養目的，亦為同法第1079條
    之2 所明定。
二、聲請意旨略以：聲請人即收養人楊忠潔欲收養聲請人即被收
    養人黃英婷，兩造於民國99年12月14日訂立收養契約書，並
    經被收養人生母劉家雨之同意，爰請求裁定認可本件收養等
    語。
三、經查：
（一）聲請人之上述主張，業據其提出收養契約書、收養同意書
      、戶籍謄本、健康檢查報告、財政部高雄市國稅局98年度
      綜合所得稅各類所得資料清單、員工在職證明書、土地及
      建物所有權狀等件在卷為憑，並經收養人楊忠潔到庭陳述
      ：「（問：與被收養人有何親屬關係？是否要收養被收養
      人？）因為跟被收養人生母結婚，也有跟被收養人同住一
      起。因為生母離婚後我就扶養照顧被收養人，現在我們都
      住在一起。（問：是否瞭解收養在法律上之意義？）了解
      。（問：是否還有其他子女？）還有一個與被收養人生母
      生一個兒子。」等語（見本院100 年1 月7 日非訟事件筆
      錄）；又經被收養人黃英婷到庭陳述：「（問：是否願意
      被收養人楊忠潔收養？）願意。（問：生父是否有照顧扶
      養過你？）小時後國小二、三年級以後就沒有再照顧我了
      。（問：何時與收養人同住？）媽媽與收養人結婚的時候
      ，我們就同住。（問：是否瞭解收養在法律上之意義？）
      了解。」等語（見前開非訟事件筆錄）；亦經被收養人之
      生母劉家雨到庭陳述：「（問：是否同意聲請人收養黃英
      婷？）我同意。（問：被收養人的生父黃中對黃英婷有
      無盡保護教養之責？）沒有。也沒有給付過扶養費。被收
      養人國小二年級以後生父就沒有照顧了，後來我與收養人
      結婚就由收養人來照顧。（問：是否有證人可證明生父沒
      有進到保護教養的事情？）有。（問：生父是否還有其他
      子女？）我與被收養人的生父還有二個兒子。也都是我在
      照顧。」等語（見前開非訟事件筆錄），堪信為真實。
（二）又被收養人之生父黃中經本院2 次合法通知而未到庭，
      有送達證書2 紙附卷可稽，且被收養人之生父黃中對被
      收養人黃英婷未盡保護教養義務之情，另經證人劉鄭美蓮
      到庭陳述：「（問：與聲請人有何親屬或僱傭關係？）我
      是劉家雨的母親。（問：黃英婷的生父是否有撫育、扶養
      小孩？）都沒有，他都不按時工作，都是生母劉家雨在養
      家，我有將生母及被收養人帶回家照顧一陣子，後來劉家
      雨結婚後，他現在的先生有照顧。現在這個先生很照顧被
      收養人，被收養人也是自己願意讓他收養。（問：後來都
      沒有聯絡嗎？）是的，我有聽說後來他有睡在車站，但我
      們都沒有聯絡。」等語（見本院100 年1 月28日非訟事件
      筆錄），綜上，堪認被收養人之生父黃中對被收養人黃
      英婷未盡保護教養之義務，揆諸首揭規定，本件收養無須
      被收養人生父黃中之同意。
（三）綜上，本院審酌收養人與被收養人間確有收養之合意，又
      被收養人業已成年，無須收養人特別之關注與照顧，為尊
      重已成年之被收養人之意思及兩造身分關係之簡化，且依
      客觀情形，被收養人生父尚有2 子黃信源、黃鈿發，有全
      戶戶籍資料查詢結果2 紙附卷可稽，尚難認對被收養人之
      生父有何不利之情事，即無首揭民法第1079條之2 規定不
      得認可收養之情形，本件聲請復與民法第1073條第2 項、
      第1074條第1 款、第1076條之1 第1 項第1 款、第1079條
      第1 項規定相符，且無民法第1073條之1 、第1075條所列
      應不予認可收養之情形，故聲請人之聲請，依法應予認可
      。
四、依非訟事件法第21條第1 項、第23條、第24條第1 項，民事
    訴訟法第85條第1項前段，裁定如主文。
五、如不服本裁定應於送達後10日內向本院提出抗告狀，並繳納
    抗告費新臺幣1,000元。
中    華    民    國    100    年    2    月    10    日
                  家事法庭  司法事務官  宋佳蓁